【裁判字號】    99,交訴,13
【裁判日期】    990617
【裁判案由】    業務過失致死
【裁判全文】
臺灣苗栗地方法院刑事判決              99年度交訴字第13號
公  訴  人  臺灣苗栗地方法院檢察署檢察官
被      告  乙○○
選任辯護人  張智宏律師
上列被告因業務過失致死案件，經檢察官提起公訴（99年度偵字
第301 號），因被告於本院準備程序時就被訴事實為有罪之陳述
，經告知簡式審判程序之旨，並聽取當事人之意見後，本院合議
庭裁定改由受命法官獨任依簡式審判程序進行，並判決如下：
    主  文
乙○○犯業務過失致人於死罪，處有期徒刑柒月。
    事  實
一、乙○○係水泥預拌車司機，為從事駕駛業務之人，於民國98
    年9 月21日8 時10分許，駕駛車號956-TZ號水泥預拌車，沿
    苗栗縣苗栗市○○路由東往西方向行駛，行經為公路與中華
    路交岔路口時，本應注意車前狀況，並隨時採取必要之安全
    措施，且應注意汽車轉彎時，轉彎車應讓直行車先行，而依
    當時天候晴、日間自然光線、柏油路面乾燥、無缺陷，路旁
    雖有工程施做，但未阻擋其視線、視距良好，並無不能注意
    之情事，竟疏未注意車前狀況及右方直行之人車，即右轉中
    華路，適有甲○○駕駛殘障電動代步車搭載其配偶宋謝梅英
    ，沿為公路由東往西方向，在乙○○駕駛之水泥預拌車右側
    直行，行至該水泥預拌車右側車頭前方時，乃遭乙○○駕駛
    之水泥預拌車右前車頭撞擊，致宋謝梅英受有頭部外傷致顱
    腦損傷等傷害，經送往臺中榮民總醫院急救，仍延至98年10
    月22日3 時不治死亡。乙○○於當日事故發生後，在有偵查
    權限之警員到場處理，尚不知悉犯罪人之前，即當場向處理
    之警員承認其為肇事之人，並自首接受裁判。
二、案經臺灣苗栗地方法院檢察署檢察官據報相驗後簽分偵查起
    訴。
    理  由
一、查本件被告乙○○所犯並非死刑、無期徒刑、最輕本刑為3
    年以上有期徒刑之罪或高等法院管轄第一審案件，而被告於
    準備程序進行中，就被訴事實為有罪之陳述，經法官告知簡
    式審判程序之旨，並聽取公訴人及被告、辯護人之意見後，
    本院認適宜改依簡式審判程序進行，爰依刑事訴訟法第273
    條之1 第1 項之規定，由本院合議庭裁定由受命法官獨任進
    行簡式審判程序，合先敘明。
二、上開犯罪事實，業據被告乙○○於偵查及本院審理時均坦承
    不諱，核與證人甲○○證述之情節相符，並有道路交通事故
    現場圖、道路交通事故調查報告表（一）（二）各1 張、現
    場照片10張、臺中榮民總醫院法醫參考病歷摘要、衛生署苗
    栗醫院診斷證明書、病歷資料、臺灣臺中地方法院檢察署相
    驗屍體證明書、法醫驗斷書各1 份、相驗照片5 張等在卷可
    稽。按汽車行駛時，駕駛人應注意車前狀況，並隨時採取必
    要之安全措施；且汽車轉彎時，轉彎車應讓直行車先行，道
    路交通安全規則第94條第3 項、第102 條第1 項第7 款分別
    定有明文。被告既經正常程序考領駕照，並以駕駛水泥預拌
    車為業，對於上開交通安全規則自知之甚稔。而肇事當時係
    天候晴、日間自然光線、柏油路面乾燥、無缺陷，路旁雖有
    工程施做，但未阻擋其視線、視距良好，並無不能注意之情
    事，有前開調查報告表及現場照片在卷可考，然被告竟疏未
    注意車前狀況及轉彎車應禮讓直行之人車，即貿然右轉而行
    ，致搭乘殘障電動代步車之被害人宋謝梅英遭其撞及後，倒
    地受傷送醫不治死亡，是被告駕車顯有過失，本件車禍經送
    臺灣省竹苗區車輛行車事故鑑定委員會鑑定結果，亦同此認
    定，有該會竹苗鑑0000000 字第0995300845號函暨所附鑑定
    意見書1 份在卷可參。又本件被害人宋謝梅英係因此次車禍
    不治死亡，故被告之過失駕駛行為，與被害人之死亡結果間
    ，具有相當因果關係，亦無疑義。從而，本件事證已甚明確
    ，被告前揭犯行，堪以認定，應依法論科。
三、按刑法上所謂業務，係指個人基於其社會地位繼續反覆所執
    行之事務，其主要部分之業務固不待論，即為完成主要業務
    所附隨之準備工作與輔助事務，亦應包括在內；又汽車駕駛
    人之駕駛工作，乃隨時可致他人身體生命於危險之行為，並
    係具有將該行為繼續，反覆行使之地位之人，因此應有經常
    注意俾免他人於危險之特別注意義務，故其駕駛車輛本屬其
    社會活動之一，在社會上有其特殊之屬性（地位），其本於
    此項屬性（地位）而駕車，自屬基於社會生活上之地位而反
    覆執行事務，因之，在此地位之駕車，不問其目的為何，均
    應認其係業務之範圍（最高法院71年台上字第1550號判例、
    75年台上字第1685號判例參照）。查被告於本案車禍發生時
    ，係從事道路挖掘管線之技術人員，駕駛水泥預拌車亦為工
    作內容之一，業據被告於偵查中陳明在卷（見相字1681號卷
    第35頁），被告自屬以汽車駕駛為其業務，為從事業務之人
    。是核被告所為，係犯刑法第276 條第2 項之業務過失致人
    於死罪。又被告於當日事故發生後，在有偵查權限之警員到
    場處理，尚不知悉犯罪人之前，即當場向處理之警員承認其
    為肇事之人，並自願接受裁判，有苗栗縣警察局道路交通事
    故肇事人自首情形紀錄表附卷可按（見同卷第27頁），則被
    告係對於未發覺之罪自首而接受裁判，爰依刑法第62條前段
    之規定，減輕其刑。
四、本件辯護人雖就被告應負過失責任之輕重，為被告辯稱：車
    禍發生時，甲○○係駕駛殘障補助車，為特種車之一種，參
    諸道路交通安全規則第2 條第7 款、第77條第7 款之規定，
    不得於後座承載乘客，然被害人宋謝梅英當時係乘坐在殘障
    補助車後座，且未戴安全帽，故被害人宋謝梅英對其死亡部
    分亦與有過失云云，請求本院以此對被告從輕量刑。然查：
    本案被害人之配偶甲○○駕駛之殘障電動代步車，係屬行政
    院衛生署醫療器材管理分類中之物理醫學科用裝置，且其使
    用之目的及功能有別於一般車輛，係視為行人活動之輔助器
    材，其於道路上應遵守一般行人之管制規定（交通部交路字
    第0910064360號、第0980023644號函文業已敘明）。而道路
    交通安全規則第2 條第7 款所稱之特種車，係指有特種設備
    供專門用途而異於一般汽車之車輛，包括殘障用特製車；而
    前開殘障用特製車，依照交通部（85）交路字第004262號函
    文之說明，應指經過汽、機車修理業者對一般汽、機車加以
    改裝後，符合殘障者使用需求之車輛，其行車速度宜依一般
    規定，無須另行特別限制。則本案之殘障電動代步車，既屬
    行人活動之輔助器材，適用一般行人之管制規定，顯與殘障
    用特製車之定義有別，尚難認被害人宋謝梅英有前揭違反道
    路交通安全規則之情事。況且，本案之殘障電動代步車有無
    雙載、及被害人宋謝梅英有無戴安全帽等節，與本件車禍是
    否發生並無關聯，非本案車禍之肇因，是辯護人以此陳稱被
    害人宋謝梅英與有過失，尚難憑採。
五、爰審酌被告係從事駕駛業務之人，竟未能謹慎小心駕駛車輛
    ，因其單方之過失駕駛行為，撞及被害人宋謝梅英，致其傷
    重不治死亡，不僅對被害人本身造成無可彌補之結果，更使
    被害人家屬承擔喪親之痛，且被告自車禍發生後迄今，仍未
    能與被害人家屬就被害人死亡部分成立民事和解，固有不該
    ；然念及被告未曾有故意犯罪之前科，素行尚佳，且在本案
    犯後亦坦承其過失責任，並無逃避之意，犯後態度良好，並
    已就甲○○受傷（此部分未提出告訴）及殘障電動代步車毀
    損之部分加以賠償，有和解書1 份附卷可證（見相字479 號
    卷第22頁），另考量被告與被害人家屬就被害人死亡部分未
    能達成和解之原因，亦與被害人家屬中對於是否和解之態度
    未能一致有關（見本院卷第27、39頁），尚難逕認被告毫無
    賠償之誠意，並衡酌被告之生活狀況、智識程度為高中畢業
    ，及尚未取得全數被害人家屬諒解等一切情狀，量處如主文
    所示之刑。
據上論斷，應依刑事訴訟法第273 條之1 第1 項、第299 條第1
項前段，刑法第276 條第2 項、第62條前段、刑法施行法第1 條
之1 第1 項、第2 項前段，判決如主文。
本案經檢察官黃俊鳴到庭執行職務。
中    華    民    國    99    年    6     月    17    日
                  刑事第三庭    法  官  顏苾涵
以上正本證明與原本無異。
如不服本判決應於收受判決後10日內向本院提出上訴書狀，並應
應敘述具體理由。其未敘述上訴理由者，應於上訴期間屆滿後20
日內向本院補提理由書(均須按他造當事人之人數附繕本)「切勿
逕送上級法院」。
中    華    民    國    99    年    6     月    17    日
                                書記官  涂村宇
附錄論罪法條全文
中華民國刑法第276條
（過失致死罪）
因過失致人於死者，處 2 年以下有期徒刑、拘役或 2 千元以下
罰金。
從事業務之人，因業務上之過失犯前項之罪者，處 5 年以下有
期徒刑或拘役，得併科 3 千元以下罰金。

司法院資訊處製作；財團法人民間司法改革基金會備份。
